【裁判字號】    95,訴,264
【裁判日期】    951130
【裁判案由】    損害賠償
【裁判全文】
臺灣臺中地方法院民事判決  95年度訴字第264號
原      告  乙○○
被      告  甲○○
上被告因傷害等案件，經原告提起請求損害賠償之附帶民事訴訟
（94年附民字第414號），經本院刑事庭裁定移送前來，本院於
95年11月9日言詞辯論終結，判決如下：
    主    文
被告應給付原告新台幣玖拾貳萬肆仟肆佰壹拾玖元，及自民國94
年12月20日起至清償日止，按年息百分之5計算之利息。
原告其餘之訴駁回。
訴訟費用由被告負擔百分之十九，餘由原告負擔。
本判決第一項於原告以新台幣參拾萬捌仟元供擔保後，得假執行
。
原告其餘假執行之聲請駁回。
    事實及理由
一、按訴狀送達後，原告不得將原訴變更或追加他訴。但擴張或
    減縮應受判決事項之聲明者，不在此限；民事訴訟法第255
    條第1項第3款定有明文。本件原告起訴時，原聲明請求 (一
    )被告應給付原告新台幣 (下同)261 萬55元及自起訴狀繕本
    送達翌日起至清償日止，按法定利率5%計算之利息；(二)願
    供擔保，請准宣告假執行。嗣於民國 (下同)95 年10月2日
    擴張訴之聲明第1項金額為494萬2667元，屬擴張應受判決事
    項之聲明，核與首揭規定相符，應予准許，合先敘明。
二、原告起訴主張：其與被告因前有嫌隙，於93年1月27日下午8
    時許，至被告位於台中市○○區○○路197巷23號住處前，
    兩造因起爭執，被告竟徒手將原告壓制於地上，一手壓住原
    告頭頸部，另一手則壓制其下半身，時間約五分鐘，並因原
    告急欲掙脫，致原告因此而受有右手掌、右小腿挫傷瘀血及
    頸椎損傷合併椎間盤突出等傷害。爰依侵權行為之法律關係
    ，請求被告賠償醫藥費用（已支出新台幣（下同）50,420元
    ，未來復健需支出106,080元）、增加生活支出（交通費：
    已支出82,400元，未來復健需支出124,800元）、減少勞動
    能力之損害3,537,967元及精神上之損害賠償100萬元。並聲
    明(一)被告應給付原告4,942,667元及自訴狀繕本送達翌日即
    94年12月20日起至清償日止，按年息百分之5計算之利息。
    (二)准供擔保，宣告假執行。被告則以原告請求之賠償金額均
      過高云云，資以抗辯。
二、經查原告主張被告於右揭時地因兩造起爭執，將原告壓制於
    地上，致原告受有上述傷害等情，經偵審結果，已認被告確
    係傷害原告身體，判處拘役40日確定，有臺灣臺中地方法院
    檢察署93年度偵續字第254號、本院94年度易字第1708號刑
    事偵審案卷可憑，並經本院調閱審認屬實，是原告主張被告
    應負故意侵權行為責任，洵屬有據。
四、按因故意或過失不法侵害他人之權利者，負損害賠償責任；
    不法侵害他人之身體或健康者，對於被害人因此喪失或減少
    勞動能力，或增加生活上之需要時，應負損害賠償責任；不
    法侵害他人之身體、健康、名譽、自由、信用、隱私、貞操
    ，或不法侵害其他人格法益而情節重大者，被害人雖非財產
    上之損害，亦得請求賠償相當之金額，民法第184條第1項前
    段、第193條第1項、第195條第1項前段分別定有明文，原告
    依上開規定，請求被告賠償所支出醫療費用、增加生活上需
    要、工作收入減少損失及精神慰撫金，尚無不合，惟本件兩
    造所爭執處在於原告因本件車禍得向被告請求之金額為何，
    茲分別審酌如下：
    (一)醫藥費用部分及來未來復健費用：
      原告於93年1月27日起至95年5月31日止，在中國醫藥大學
      附設醫院治療，原告共支出22860元，業經本院向中國醫
      藥大學附設醫院查詢，並有該院於95年7月13日院管計字
      第0950702492號函覆屬實，有上開函文附卷可稽；於95年
      6月1日至95年11月9日，在中國醫藥大學附設醫院治療，
      共支出8540元，有原告提出之收據影本68紙核符屬實；又
      原告於93年1月30日至93年8月12日止，於主安中醫診所共
      支出14000元，亦有其提出之醫療費用收據1紙附可憑；於
      93 年1月27日至95年5月31日止，於台中榮民總醫院治療
      共支出2135元，有榮民總醫院95年3月31日函覆之醫療費
      用証明可稽；於95年1月17日、7月12日於仁濟醫院之診療
      費100元，有仁濟醫院之收據2紙附卷可參，上述醫藥費用
      共已支出47,635元，可認為均屬原告因本件車禍而支出之
      必要醫療費用，原告請求被告給付已支付之醫療費用47,
      635元，自有理由，應予准許，逾此部分之主張，則無理
      由，不應准許。另原告主張未來復健醫療費用106,080元
      部分，因原告因頸椎損傷合併神經病變造成左上肢麻痛無
      力，須長期門診治療，此有中國醫藥大學附設醫院95年6
      月12日函附神經外科主治醫師李文源95年5月19日之診斷
      証明附卷可稽，再觀原告所提自95年6月1日至95年11月9
      日就診之治療費用收據68紙，原告確於一週至中國醫藥大
      學針灸治療3次，故原告請求未來3年之復健費用，以一週
      3次計算，始為合理，故原告此部分得請求之金額應為
      79560（170×52星期×3年×3次=79,560）元，逾此部分
      之請求則無理由，應予駁回。
   (二)受傷就醫之交通費用部分：
     原告請求已支出及未來需支出之交通費用共313,280元，僅
     提出95年8月4日之計程車資100元之收據可証，其餘均未提
     出任何支出計程車費之收據及其起迄程地點與費用之證明
     ，是無從認定逾此100元之計程車費用如何產生，難認原告
     有此項損害發生，故此部分僅於100元部分，為有理由，逾
     此部分之請求，自難准許。
   (三)減少勞動能力部分：
     原告主張因被告壓制後受傷經治療後仍殘存障害，約減少
     勞動能力35%，原告出國進修前平均每月薪資為45000元，
     每年薪資含三節獎金約630,000元，每年減少勞動能力損害
     220,500元，原告係54年5月17日出生，至65歲退休，尚有2
     4年勞動期限，依霍夫曼係數表計算並扣除中間利息，原告
     減少勞動能力之損失共計3,537,967元（220500×16.0452=
     0000000）云云。按身體或健康受侵害，而減少勞動能力者
     ，其減少及殘存勞動能力之價值，不能以現有之收入為準
     ，蓋現有收入每因特殊因素之存在而與實際所餘勞動能力
     不能相符，現有收入高者，一旦喪失其職位，未必能自他
     處獲得同一待遇，故所謂減少及殘存勞動能力之價值，應
     就被害人受侵害前之身體健康狀態、教育程度、專門技能
     、社會經驗等方面酌定之，不能以一時一地之工作收入為
     準。（最高法院61年台上字第1987號、63年台上字第1394
     號判例要旨可資參照）。因此，原告此項請求應先審酌原
     告受傷致勞動能力減少之比例為若干。經查原告因本次車
     禍發生後，經治療迄今，經本院向中國醫藥大學附設醫院
     函詢，結果為原告因頸椎損傷合併頸神經病變造成左上肢
     麻痛較無力，屬勞保殘廢等級第9項第13級神經系統之病變
     由醫學上可証明遺存頑固神經症狀，此有該院95年6月12日
     院管檔字第0950602057號函，附卷可稽。參酌各殘廢等級
     喪失或減少勞動能力比率表所示，則原告減少勞動能力之
     程度係23.07%。而按，原告自86年即至北京就學，迄今尚
     未就業，依前揭說明，自難以原告86年之薪資為計算基準
     ，是依現行勞工每月最低薪資15,840元計算，始為合理。
     原告為54年5月17日出生，事故發生時之93年1月27日為39
     歲8月，至勞工60歲強制退休年齡之標準計算，則原告尚有
     幾近20年之工作年限。是依此計算原告減少勞動能力之損
     害，為屬合理。從而依霍夫曼式計算式扣除中間利息原告
     所得請求減少勞動能力之賠償金額計597,124元（計算式如
     下：15,840×12×23.07%×13.00000000＝597,124小數點
     以下第一位四捨五入）。是原告此部分之於該範圍內之請
     求，洵屬正當，應予准許。逾部此部分之請求，則無理由
     ，應予駁回。
   (四)慰藉金部分：
     原告因被告之前開行為，致受有頸椎損傷合併頸神經病變
     造成左上肢麻痛較無力等傷害，迄今仍在醫院治療復健中
     ，在精神上感受莫大痛苦，自得請求被告賠償非財產上損
     害之慰藉金。爰斟酌原告因本件車禍所受之傷害及原告41
     歲，被告51歲，原告為大學畢業且為專業護理人員，現無
     業（詳95年8月7日言詞辯論筆錄），被告大學畢業，現無
     工作收入（詳被告於95年3月9日言詞辯論筆錄）；原告無
     其他資產，被告有投資10筆（詳卷附財政部台灣省中區國
     稅局所得資料清單）等一切情狀後，認原告請求賠償慰藉
     金額以20萬元為相當，逾此部分所為請求，尚嫌過高，不
     應准許。
    (五)綜上所述，原告得主張所受損害之金額合計為924,419元
     （計算式為：47635元＋79560元＋100元+597124+200000=
       924419元）。
六、從而，原告基於侵權行為之規定，請求被告應給付原告924,
    419元，及自起訴狀繕本送達翌日即94年12月19日起至清償
    日止，按年息百分之5計算之法定遲延利息，尚無不合，應
    予准許，超過部分則難謂有據，應予駁回。
七、原告陳明願供擔保請准宣告假執行，經核原告勝訴部份，經
    核並無不合，並酌定相當擔保金額為假執行；其餘假執行之
    聲請，因訴之駁回而失所依附，不予准許。
八、本件事證已臻明確，兩造其餘主張及所提証據與本院上開論
    斷無涉或無違，不予贅述。
九、本件訴訟費用之依據：民事訴訟法第79條。
中    華    民    國    95    年    11    月    30   日
                  民事第二庭    法  官  涂秀玲
正本係照原本作成。
如對本判決上訴，須於判決送達後20日內向本院提出上訴狀。
中    華    民    國    95    年    11   月    30   日
                                書記官


司法院資訊處製作；財團法人民間司法改革基金會備份。
